【裁判字號】    97,上訴,1443
【裁判日期】    970604
【裁判案由】    強盜等
【裁判全文】
臺灣高等法院刑事判決                97年度上訴字第1443號
上  訴  人  臺灣桃園地方法院檢察署檢察官
被      告  甲○
指定辯護人  本院公設辯護人王永炫
上列上訴人因被告強盜等案件，不服台灣桃園地方法院96年度訴
緝字第89號，中華民國97年1月15日第一審判決（起訴案號：台
灣桃園地方法院檢察署95年度偵字第19535號），提起上訴，本
院判決如下：
    主  文
上訴駁回。
    事  實
一、甲○曾因傷害案件，經原法院於民國92年7月27日以92年度
    桃簡字第606號判處有期徒刑2月確定，並於93年2月11日易
    科罰金執行完畢。緣甲○為江順舟之朋友，江順舟為馮文彬
    之朋友，馮文彬與黃淑芬為男女朋友，甲○與馮文彬並不相
    識。黃淑芬前曾因酒醉遭乙○○、丙○○兄弟載至汽車旅館
    休憩，因懷疑丙○○意圖對其不軌，憤而離去，離開後又發
    現皮包內遺失新臺幣（下同）7000元，懷疑亦係陶氏兄弟所
    竊取，馮文彬、黃淑芬2人便亟思找尋機會報復，故於95年3
    月25日凌晨，黃淑芬假意邀約陶氏兄弟，共同至桃園縣桃園
    市○○路43號之「凱悅KTV」歡唱作樂，並向其不知情之胞
    弟黃鼎雄商請黃鼎雄不知情之女友林美宜陪同參與聚會，以
    鬆懈陶氏兄弟之戒心。另由馮文彬聯絡當時因服替代役休假
    中之江順舟、同事張劭年2人，並請其等再招呼同伴一同至
    「凱悅KTV」，準備向陶氏兄弟索取財物，江順舟遂電請友
    人吳小民一同前往，適巧甲○與吳小民在一起，即應邀共同
    前往，而江順舟另帶領十餘名真實姓名年籍不詳之成年人小
    弟，與甲○、吳小民約集見面後，即與江順舟及上述眾「小
    弟」共同先前往「凱悅KTV」，由江順舟先開606號包廂，等
    待黃淑芬、林美宜及不疑有他應約前往之陶氏兄弟到來。同
    日凌晨4時許，黃淑芬、林美宜與陶氏兄弟抵達「凱悅KTV」
    ，由乙○○開602號包廂後，甲○、黃淑芬、馮文彬、張劭
    年、江順舟及江順舟攜至之多名小弟，共同基於意圖為自己
    不法所有之犯意聯絡，由馮文彬先攜球棒闖進602號包廂，
    以黃淑芬遭陶氏兄弟欺負及7000元金錢遭竊為藉口，向陶氏
    兄弟索討20萬元賠償，其間甲○、張劭年、江順舟及江順舟
    所攜至之多名小弟均出現在602號包廂，以此方式恐嚇陶氏
    兄弟，陶氏兄弟因畏懼現場多人，且見來意不善、恐遭不測
    ，不得已而應允給付，乙○○並要求在同日晚間8時約在「
    凱悅KTV」交付。馮文彬見陶氏兄弟尚有不屈服之態度，遂
    要求張劭年再找較有經驗之道上人士幫忙，經張劭年通知後
    ，又有2至3名年紀較大，約36、37歲之姓名年籍不詳成年男
    子到606號包廂。馮文彬等人為加深陶氏兄弟畏懼及確保依
    約付款取得擔保，推由甲○及江順舟派遣小弟數人，以強押
    之非法方法，剝奪陶氏兄弟之行動自由，將陶氏兄弟帶至60
    6號包廂內，於上述2至3名之年長「大哥」見證下，由馮文
    彬要求丙○○出示證件質押予馮文彬作為擔保，因丙○○謊
    稱未帶證件被識破，引發眾怒，除馮文彬強制自丙○○處取
    得丙○○之證件，並將皮夾棄置於桌上外，另於甲○、黃淑
    芬、馮文彬、江順舟、張劭年等人均不反對下，由江順舟、
    甲○率眾小弟，共同基於傷害人之犯意聯絡，分持鋁棒、酒
    壺、酒杯及水果盤等物，共同毆打陶氏兄弟2人，致乙○○
    受有前額及雙手挫擦傷等傷害，丙○○受有頭部外傷併腦部
    挫傷及頭皮撕裂傷、左臉及右手第5指挫擦傷等傷害（傷害
    部分業據乙○○、丙○○於原審撤回告訴）。馮文彬即以已
    持有丙○○之國民身分證、駕駛執照、汽車行照、保險證等
    證件為抵押，要求陶氏兄弟於同日晚上8時，帶20萬元前來
    贖回證件，致陶氏兄弟心生畏懼，祇能再次應允，上述2至3
    名「大哥」亦於此時離開。嗣「凱悅KTV」服務生前來606號
    包廂找江順舟結帳，甲○、黃淑芬、馮文彬、張劭年、江順
    舟及江順舟攜至之多名小弟，另行起意，共同意圖為自己不
    法之所有，於乙○○、丙○○2人欲離開「凱悅KTV」之際，
    於甲○、黃淑芬、馮文彬、張劭年、江順舟均能預見而不反
    對下，由江順舟所帶來之上述眾「小弟」再次毆打陶氏兄弟
    ，以此要求陶氏兄弟給付以江順舟名義開設之606號包廂費
    用，致陶氏兄弟因心生畏懼，由丙○○持其所有之信用卡，
    刷卡支付包廂費共計6977元，而得財產上不法之利益。嗣經
    乙○○、丙○○報警而查知上情（江順舟、馮文彬、黃淑芬
    、張劭年4人所涉犯行均經本院以96年度上訴字第1827號判
    處恐嚇取財未遂及恐嚇得利罪確定在案）。
二、案經乙○○、丙○○訴由桃園縣政府警察局報請臺灣桃園地
    方法院檢察署檢察官偵查起訴。
    理  由
壹、程序部分
    按被告以外之人於審判外之言詞或書面陳述，除法律有規定
    者外，不得作為證據；又被告以外之人於審判外之陳述，雖
    不符第159條之1至第159條之4之規定，但經當事人於審判程
    序同意作為證據，法院審酌該言詞陳述或書面陳述作成時之
    情況，認為適當者，亦得為證據；當事人、代理人或辯護人
    於法院調查證據時，知有第159條第1項不得為證據之情形，
    而未於言詞辯論終結前聲明異議者，視為有前項之同意，刑
    事訴訟法第159條第1項、第159條之5規定甚明。經查，本判
    決後開所引用之各該被告以外之人於審判外之陳述（包括書
    面陳述），雖屬傳聞證據，惟業經被告甲○、辯護人及檢察
    官於本院審理時表示無意見而不予爭執，且迄至言詞辯論終
    結前亦均未聲明異議，本院審酌上開證據資料製作時之情況
    ，尚查無違法不當及證明力明顯過低之瑕疵，亦認為以之作
    為證據應屬適當，故揆諸前開法律規定與說明，爰逕依刑事
    訴訟法第159條之5規定，認前揭證據資料均例外有證據能力
    。
貳、實體部分
一、訊據被告甲○固坦承有與黃淑芬、馮文彬、張劭年、江順舟
    等人於上述時地向陶氏兄弟恐嚇取財、恐嚇得利之犯行，惟
    堅決否認有強盜之犯意，並辯稱：當日隨同前往的十餘名真
    實姓名年籍不詳之成年人小弟是江順舟找來的，非伊找來。
    當日是江順舟電邀吳小民，伊隨同吳小民前往的云云。經查
    ：
(一)乙○○、丙○○係因黃淑芬邀約至「凱悅KTV」，開設602號
    包廂，未久馮文彬等人持球棒闖入，以黃淑芬遭丙○○性侵
    及7000元遭竊為由，索討20萬元，其後江順舟、甲○及許多
    「小弟」均出現，陶氏兄弟不得不應允賠償，以及其後被被
    告甲○及「小弟」強押至606號包廂，因丙○○謊稱未帶證
    件被識破，丙○○之證件遭馮文彬強制扣留，且隨後即遭包
    廂內眾人圍毆，甲○是圍毆中之一人，離去時其等因不願代
    付606號包廂之費用，又再被多名「小弟」毆打，於當時情
    境只好由丙○○（原審誤載為乙○○）代為付款等情，業據
    證人即被害人乙○○、丙○○兩兄弟證述綦詳，互核一致，
    且經核與其等於原法院95年度訴字第1065號、第2097號案件
    中證述亦相符合。況查證人乙○○、丙○○於原審證述前，
    已與被告達成和解，有96年6月11日和解協議書1紙（見原審
    卷第62頁）在卷可憑，雙方既已和解，衡情均可能會偏袒被
    告，然其等於本案中在原審仍為上開證述，其可信性甚高，
    應堪採信。
(二)又查證人即被告黃淑芬之弟黃鼎雄於原法院95年度訴字第10
    65號、第2097號案件審理程序中亦證稱：當天張劭年直接到
    606號包廂，我也是先到606號包廂，後來江順舟他們要過去
    602號包廂，我才跟去，當時馮文彬還沒有到，江順舟說話
    時，馮文彬才進來，說要開20萬元本票，陶氏兄弟不願意開
    ，要約隔天再出來同樣地方處理，聽到這裡，我與張劭年就
    到602號包廂外面抽煙了，張劭年覺得陶氏兄弟也是在混的
    ，不好處理，表示要再叫人來，後來有3位年長的人進來了
    ，大約4、50歲年紀，張劭年跟他們3人講了大概的事情，他
    們3人就說叫陶氏兄弟進來，陶氏兄弟一進來時，就猛灌自
    己酒及猛道歉，與先前在602號包廂口氣很壞，裝成自己很
    像出來混的，很兩極化，馮文彬進來又向那3位4、50歲的人
    說了一下大概的情形，張劭年問陶氏兄弟要不要開20萬元出
    來，陶氏兄弟堅持不開，就一直猛灌自己酒，猛磕頭。張劭
    年、馮文彬就把他們的酒搶下來，免得他們酒醉。馮文彬或
    張劭年要求要把證件押在這邊這樣比較有保障等語。且證人
    即共同被告馮文彬亦坦承在602號包廂見陶氏兄弟似不屈服
    ，因而要求張劭年電請較年長之友人來幫忙，張劭年才打電
    話找人來等語。復查於606號包廂內，陶氏兄弟遭甲○及其
    他人士毆打，除據證人陶氏兄弟證述在卷外，亦據證人黃鼎
    雄證稱：甲○認為丙○○稱未帶證件是說謊，因為開包廂要
    證件，一些「小弟」就把丙○○的包包搶過來，在皮夾裡面
    找到駕照、身分證，就把證件給馮文彬。接著甲○與其他的
    人就開始用拳頭打陶氏兄弟，馮文彬、張劭年、黃淑芬、江
    順舟都在現場但未動手，較年長者還說不要打了，後來馮文
    彬、張劭年、黃淑芬、江順舟送他們3名年長者去坐電梯，
    又聽到包廂有打架聲音，我們就跑回包廂，看到甲○及「小
    弟」在打陶氏兄弟，打他們的小弟有拿圓椅子、水果盤、酒
    杯，甲○要拿酒瓶砸對方，被馮文彬或張劭年攔下來等語。
    雖證人黃鼎雄就陶氏兄弟於606號包廂內遭甲○及小弟毆打
    之次數及拿走丙○○證件之人，均與陶氏兄弟之證述有所出
    入，惟此或許是因案發當時在場人數眾多、情況混亂，證人
    記憶有誤所致，然證人黃鼎雄對陶氏兄弟被要求支付20萬元
    、並遭強行取走證件及遭數人毆打等主要情節之供述均與陶
    氏兄弟及其他證人相符，尚難以其證述之些微瑕疵，而否認
    其證述之真實性。又按刑法第346條第1項恐嚇取財罪之「恐
    嚇」，凡以一切言語、舉動，係基於使人提供財物為目的，
    足以使人生畏懼之心，均足當之（最高法院22年上字第1310
    號判例意旨參照）。本件共同被告馮文彬因見被害人陶氏兄
    弟在602號包廂內之對答，認尚未屈服及畏懼，進而由張劭
    年請來認為更足使被害人畏懼之年長「大哥」，以及由甲○
    及眾小弟，將陶氏兄弟架至606號包廂，索取證件並圍毆，
    顯係以此等方法，恫嚇被害人，主觀上確有藉由此次事件，
    欲向陶氏兄弟索取財物之不法意圖，應堪認定。
(三)再查被告於原審坦承其未給付606號包廂之費用即行離去（
    見原審卷第18頁），且不否認陶氏兄弟欲離開「凱悅KTV」
    時，在櫃台及電梯口間，又遭數名「小弟」毆打等情，而證
    人即共同被告江順舟亦結證稱：伊係開用606號包廂之人，
    服務生前來結帳時，伊並無意付帳等語在卷，經核與證人陶
    氏兄弟證稱原本不想付606號包廂費用，惟遭毆打後，丙○
    ○（原審誤載為乙○○）不得已祇好以自己之信用卡刷卡支
    付606號包廂之費用等語相符，並有丙○○信用卡刷卡簽單
    影本1件（見95年度偵字第7310號卷第47頁）在卷可證。是
    被告等所消費之606號包廂費用，係被告及共同被告等共同
    以圍毆陶氏兄弟之舉，令其等心生畏懼而選擇給付不屬其等
    開設之606號包廂費用，其等於上述共同恐嚇取財之犯行後
    ，另起共同恐嚇得利之犯意，應堪認定。
(四)至被告另辯稱：多名「小弟」係江順舟所找的，伊係與吳小
    民，應江順舟之邀，共同前往等語，證人江順舟於原審審理
    中亦結證稱：「小弟」是我帶來的，前案審判中說「小弟」
    是甲○叫來的，是想推給甲○而說的謊（甲○當時通緝中未
    到案），我是打給吳小民約她一起去「凱悅KTV」，另外我
    還有打給「小邱」叫他找人來，人是「小邱」找來的，「小
    邱」也在現場，這樣算是我找來的人等語（見原審卷第94頁
    ）。而證人乙○○、丙○○亦證稱：不能判斷現場「小弟」
    是聽江順舟或甲○指揮等語，經核與證人江順舟於原法院95
    年度訴字第1065號、第2097號案件中證稱：多名「小弟」是
    甲○找來的等語不符，惟參諸當時其他共同被告馮文彬、黃
    淑芬、張劭年等人，均不認識現場各「小弟」及甲○，僅認
    識江順舟，因當時經起訴及追加起訴之共同被告僅甲○未到
    案，江順舟為減輕自己罪責，而將率眾「小弟」之責推由甲
    ○承擔，極有可能，在無證據證明證人江順舟於本案所證述
    為不實之情下，被告所辯既與江順舟所述相符，且該多名「
    小弟」不論由何人帶來，其等對被害人等所為之本件犯行，
    均為共同正犯，而被告甲○既在場有所預見，並參與部分行
    為之實行，是被告甲○仍無解於對被害人等所為恐嚇取財未
    遂、恐嚇得利之犯行。
(五)按強盜罪之成立，係以意圖為自己或第三人不法所有，以強
    暴、脅迫、藥劑、催眠術或他法至使不能抗拒而取他人之物
    或使其交付，為構成要件。所謂至使不能抗拒，係指行為人
    所施用之強暴、脅迫等非法方法，在「客觀上」足使被害人
    喪失意思自由，並達於不能抗拒之程度者而言；而強盜罪與
    恐嚇取財罪之區別，係以對於被害人施用強暴、脅迫等非法
    方法，所加之威嚇程度為標準，倘其程度足以抑壓被害人之
    意思自由，達於不能抗拒之程度，而取他人之物或使其交付
    者，即屬強盜罪；否則，被害人交付財物與否，尚有相當之
    意思自由，在社會一般通念上，猶未達不能抗拒之程度，不
    過因此懷有恐懼之心，則僅成立恐嚇取財罪（最高法院94年
    台上字第1782號判決意旨參照）。查本件被害人陶氏兄弟對
    於馮文彬要求簽立本票作為擔保之要求，尚能抗絕，因拒絕
    簽發，致馮文彬向張劭年求助，請來認為更足使被害人畏懼
    之年長「大哥」，其後亦僅以要求丙○○交付證件作為擔保
    ，又其等於606號包廂內遭毆打後，經服務生要求給付606號
    包廂費用，被害人丙○○初則仍能拒絕，始又遭來一頓圍毆
    ，乙○○亦證稱在包廂內儘量低姿態，待能脫身後再想辦法
    等語，足見被害人對於被告等所為威嚇手段，猶有抗拒能力
    ，只是基於「不吃眼前虧」之想法，而與被告等虛與委蛇，
    及至遭毆打，乃應允給付財物及支付包廂費用。則被害人等
    既對是否交付財物及利益之給與，仍有自由斟酌之餘地，未
    達於不能抗拒之程度，自不該當強盜罪之構成要件，故被告
    所為應僅構成恐嚇取財、得利罪，而非強盜罪。
(六)綜上所述，被告自白其有恐嚇取財、得利之犯行與上述各補
    強證據互核相符，堪信為真實。是本件事證明確，應依法論
    罪科刑。
三、查被告行為後，94年2月2日修正公布之刑法，已自95年7月1
    日起施行，另刑法施行法亦於95年6月14日增訂該法第1條之
    1規定，並自95年7月1日施行。其中修正後刑法第2條之規定
    ，乃係關於新舊法比較適用之準據法，其本身無關行為可罰
    性要件之變更，故於95年7月1日刑法修正施行後，如有涉及
    比較新舊法之問題，即應逕依修正後刑法第2條第1項規定，
    為「從舊從輕」之比較（最高法院95年度第8次刑事庭會議
    決議意旨參照）。且比較時應就罪刑有關之共犯、未遂犯、
    連續犯、牽連犯、結合犯以及累犯加重、自首減輕、暨其他
    法定加減原因、與加減例等一切情形，綜其全部之結果，而
    為比較，最高法院24年上字第4634號判例意旨可資參照。經
    查：法律修正後適用之情形：
(一)刑法施行法第1條之1規定：「中華民國九十四年一月七日刑
    法修正施行後，刑法分則編所定罰金之貨幣單位為新臺幣。
    九十四年一月七日刑法修正時，刑法分則編未修正之條文定
    有罰金者，自九十四年一月七日刑法修正施行後，就其所定
    數額提高為三十倍。但七十二年六月二十六日至九十四年一
    月七日新增或修正之條文，就其所定數額提高為三倍。」，
    是刑法第346條第3項、第1項、第302條第1項、第346條第2
    項有關罰金刑處罰之規定，經比較增訂之刑法施行法第1條
    之1與被告行為時之罰金罰鍰提高標準條例第1條前段、現行
    法規所定貨幣單位折算新臺幣標準第2條結果，二者規定適
    用之結果並無不同。另新刑法第33條第5款規定「罰金：新
    臺幣一千元以上，以百元計算之。」，與舊刑法第33 條第5
    款規定「罰金：一元以上。」不同，經比較新舊法結果，以
    被告行為時之舊刑法第33條第5款規定較為有利於被告。
(二)刑法第55條牽連犯之規定業於94年2月2日修正刪除，並於95
    年7月1日施行。是於新法修正施行後，被告之數犯罪行為，
    即須分論併罰。此刪除雖非犯罪構成要件之變更，但顯已影
    響行為人刑罰之法律效果，自屬法律有變更，依新法第2條
    第1項規定，比較新、舊法結果，仍應適用較有利於被告之
    行為時法律即修正前刑法第55條後段牽連犯之規定。
(三)新修正刑法第28條雖將舊法之「實施」修正為「實行」。其
    中「實施」一語，涵蓋陰謀、預備、著手及實行之概念在內
    ，其範圍較廣；而「實行」則著重於直接從事構成犯罪事實
    之行為，其範圍較狹；二者之意義及範圍已有不同，是新修
    正刑法第28條共同正犯之範圍，已修正限縮於共同實行犯罪
    行為者始成立共同正犯，排除陰謀犯、預備犯共同正犯，新
    舊法就共同正犯之範圍，既因此而有變動，自均屬行為後法
    律有變更，而非僅屬文字修正，應有新舊法比較適用之問題
    （最高法院96年度台上字第3773號判決意旨參照）。經比較
    修正前後之規定，雖以修正後之新法較有利於被告，然揆諸
    前揭說明，不得一部割裂適用不同之新舊刑法，是被告行為
    後刑法第28條之規定雖有變更且新法對其較為有利，惟因被
    告另適用舊法即行為時法之牽連犯等規定對其最為有利（詳
    如上述），綜其全部之結果而為比較，不宜割裂，故對被告
    等仍應適用舊法即行為時法之刑法第28條規定論以共同正犯
    。
(四)刑法47條有關累犯之規定，修正前規定「受有期徒刑之執行
    完畢，或受無期徒或有期徒刑一部之執行而赦免後，五年以
    內再犯有期徒刑以上之罪者，為累犯，加重本刑至二分之一
    。」，而修正後則規定「受執刑之執行完畢，或一部之執行
    而赦免後，五年以內故意再犯有期徒刑以上之罪者，為累犯
    ，加重本刑至二分之一」，亦即新法累犯之要件已有限縮，
    自屬法律有變更，經比較新舊法，修正前刑法第47條規定並
    非有利於被告（最高法院96年度台上字第3064號判決意旨參
    照）。惟因被告另適用舊法即行為時法之牽連犯等規定對其
    最為有利（詳如上述），綜其全部之結果而為比較，不宜割
    裂，故對被告仍應適用舊法即行為時法之刑法第47條規定論
    以累犯。
(五)而被告行為時之修正前刑法第41條第1項前段規定：「犯最
    重本刑為5年以下有期徒刑以下之刑之罪，而受6個月以下有
    期徒刑或拘役之宣告，因身體、教育、職業、家庭之關係或
    其他正當事由，執行顯有困難者，得以1元以上3元以下折算
    1 日，易科罰金。」，上開易科罰金折算標準，並依被告行
    為時之罰金罰鍰提高標準條例第2條前段（現已刪除，下稱
    修正前罰金罰鍰提高標準條例第2條）規定，就其原定數額
    提高為100倍折算1日，則被告行為時之易科罰金折算標準，
    應以銀元100元以上300元以下折算1日，經折算為新臺幣後
    ，應以新臺幣300元以上900元以下折算1日。惟被告行為後
    之修正後刑法第41條第1項前段則規定：「犯最重本刑為5年
    以下有期徒刑以下之刑之罪，而受6個月以下有期徒刑或拘
    役之宣告者，得以新臺幣1千元、2千元或3千元折算1日，易
    科罰金。」，比較修正前後之易科罰金折算標準，以適用被
    告行為時之修正前刑法規定，並同時引用被告行為時之修正
    前罰金罰鍰提高標準條例第2條之規定，較有利於被告。
(六)刑法第55條關於想像競合犯雖亦有修正，修正前刑法第55條
    規定：「一行為而觸犯數罪名，或犯一罪而其方法或其結果
    之行為犯他罪名者，從一重處斷」；修正後第55條則規定：
    「一行為而觸犯數罪名者，從一重處斷。但不得科以較輕罪
    名所定最輕本刑以下之刑」。亦即修正後，仍保留有關想像
    競合犯之規定，但在科刑上有所限制，然此科刑之限制僅係
    法理之明文化，非屬法律之變更，自無比較新舊法之問題，
    逕為適用裁判時法（最高法院95年度第8次刑事庭會議決議
    意旨參照）。
(七)修正前刑法第26條前段規定：「未遂犯之處罰，得按既遂犯
    之刑減輕之。」，而修正後刑法將前開規定移列至第25條第
    2項後段，因非法律變更，應依一般法律適用原則，適用裁
    判時法，有最高法院95年第21次刑事庭會議決議參照。
四、核被告所為，係犯刑法第346條第3項、第1項之恐嚇取財未
    遂罪、第302條第1項之剝奪人行動自由罪，及第346條第2項
    之恐嚇得利罪。又被告所為尚未達使被害人等至不能抗拒之
    程度，尚難以強盜罪相繩，已如前述；而被告取得免於給付
    包廂費用之利益，當屬財產上之不法利益，應成立刑法第
    346條第2項之恐嚇得利罪，而非恐嚇取財罪，公訴意旨認被
    告所犯分別為結夥三人以上之加重強盜罪及恐嚇取財罪，容
    有誤會。惟上開恐嚇取財罪與強盜罪、恐嚇取財罪與恐嚇得
    利罪之罪質相同，基本構成要件共通，於未侵害事實同一性
    之下，應予變更起訴法條。被告與馮文彬、江順舟、黃淑芬
    、張劭年，及江順舟所率多名成年之姓名年籍不詳之人，及
    張劭年所電召到場之2至3名年約36、37 歲之成年男子，分
    別就恐嚇取財未遂罪及恐嚇得利罪部分，互有將對方行為視
    為自己行為支配之意，均有犯意聯絡及行為分擔，為共同正
    犯。被告已著手為恐嚇取財行為，惟尚未取得被害人陶氏兄
    弟應允交付之財物，為未遂犯，應依法按既遂犯之刑減輕之
    。被告於接續之一共同妨害自由之行為中，妨害乙○○、丙
    ○○之自由行為，係以一行為觸犯相同之妨害自由之數罪名
    ，為想像競合犯，應從一罪處斷。而被告所犯刑法第302條
    第1項之妨害自由罪，與所犯刑法第346條第3項、第1項之恐
    嚇取財未遂罪間，有方法、結果之牽連關係，應依修正前刑
    法第55條後段規定，從一重之恐嚇取財未遂罪處斷。被告所
    犯上開恐嚇取財未遂及恐嚇得利二罪，犯意各別，行為互殊
    ，罪名各異，應分論併罰。另被告有如事實欄所示之前案紀
    錄，有前揭本院被告前案紀錄表1份在卷可稽，其於有期徒
    刑執行完畢5年內，故意再犯本件有期徒刑以上之罪，為累
    犯，應依修正前刑法第47條（原審誤載為修正後刑法第47條
    ）之規定加重其刑。原審適用刑法第2條第1項，刑法第346
    條第1項、第3項、第2項、第302條第1項第26條前段、第51
    條第5款、第26條前段，修正前刑法第28條、第55條、第47
    條（原判決據上論斷欄漏引，應予補正）、第41條第1項前
    段，刑法施行法第1條之1第1項前段，修正前罰金罰鍰提高
    標準條例第2條，中華民國96年罪犯減刑條例第2條第1項第3
    款、第7條、第9條、第10條，審酌被告係應友人江順舟之邀
    而強出頭之犯罪動機，被害人造成黃淑芬自認遭性侵未遂，
    固有可議，惟被告參與馮文彬等人以此為藉口，要求顯不合
    理之賠償，及以圍毆被害人等之犯罪手段，造成被害人等心
    生畏懼，代為支付包廂費以獲取不法利益，尚未取得不法財
    物及取得不法利益僅6977元之犯罪動機、手段、所生危害，
    以及被告參與之程度，且已與被害人和解，有和解協議書在
    卷可查，相較其他已判決確定之被告之刑度，及犯罪後於偵
    查中否認犯行、審判中坦承犯行之態度等一切情狀，分別量
    處恐嚇取財未遂罪有期徒刑9月，恐嚇得利罪有期徒刑8月，
    且以被告所為犯行時間均在96年4月24日之前，合於中華民
    國96年罪犯減刑條例第2條第1項第3款，均減其宣告刑二分
    之一，並定其應執行之刑有期徒刑5月又15日及諭知易科罰
    金之折算標準，經核認事用法均無不合，量刑亦屬適當。公
    訴人上訴意旨仍執陳詞，認被告應成立強盜犯行云云，為無
    理由，應予駁回。
五、公訴意旨另以：被告甲○於上述時地毆打陶氏兄弟，致乙○
    ○受有前額及雙手挫擦傷等傷害，丙○○受有頭部外傷併腦
    部挫傷及頭皮撕裂傷、左臉及右手第5指挫擦傷等傷害，而
    認被告構成刑法第277條第1項之傷害罪。惟此部分業據告訴
    人乙○○、丙○○於原審準備程序及審判程序中均表示欲撤
    回對被告之告訴（見原審卷第59頁、第93頁），亦有告訴人
    所提出之和解協議書（見原審卷第62頁）在卷為憑，揆諸前
    開法條之規定，本應為不受理判決，惟因公訴人認此部分與
    前述經起訴論罪科刑之共同恐嚇取財未遂及恐嚇得利罪，分
    別有牽連犯之裁判上一罪關係，爰就此部分不另為不受理之
    諭知。
據上論斷，應依刑事訴訟法第368條，判決如主文。
本案經檢察官羅松芳到庭執行職務。
中    華    民    國    97    年    6     月    4     日
                  刑事第十五庭審判長法  官  吳昭瑩
                                    法  官  李釱任
                                    法  官  蘇隆惠
以上正本證明與原本無異。
檢察官就強盜部分如不服本判決，應於收受送達後十日內向本院
提出上訴書狀，其未敘述上訴之理由者並得於提起上訴後十日內
向本院補提理由書（均須按他造當事人之人數附繕本），其餘不
得上訴。
                                    書記官  吳玉華
中    華    民    國    97    年    6     月    6     日
附錄本案論罪科刑法條全文
刑法第346條
意圖為自己或第三人不法之所有，以恐嚇使人將本人或第三人之
物交付者，處6月以上5年以下有期徒刑，得併科1千元以下罰金
。
以前項方法得財產上不法之利益，或使第三人得之者，亦同。
前2項之未遂犯罰之。
刑法第302條第1項
私行拘禁或以其他非法方法，剝奪人之行動自由者，處5年以下
有期徒刑、拘役或3百元以下罰金。


司法院資訊處製作；財團法人民間司法改革基金會備份。
